【裁判字號】    95,訴,709
【裁判日期】    951228
【裁判案由】    搶奪
【裁判全文】
臺灣基隆地方法院刑事判決               95年度訴字第709號
公  訴  人  臺灣基隆地方法院檢察署檢察官
被      告  丙○○
            乙○○
上列被告因搶奪案件，經檢察官提起公訴（95年度偵字第3938號
），因被告所犯為死刑、無期徒刑、最輕本刑為3 年以上有期徒
刑或高等法院管轄第一審案件以外之罪，且於準備程序進行中，
被告先就被訴事實為有罪之陳述，經本院合議庭裁定進行簡式審
判程序，判決如下：
    主  文
丙○○、乙○○共同意圖為自己不法之所有，搶奪他人之動產，
均累犯，各處有期徒刑捌月。
    事  實
一、丙○○前因竊盜案件，經本院以92年度基簡字第858 號判處
    有期徒刑3 月確定，復因搶奪案件，經本院以93年度訴字第
    73號判處有期徒刑1 年8 月確定，接續執行，於民國94年11
    月27日因縮刑期滿執行完畢；乙○○於93、94年間，因違反
    毒品危害防制條例案件，經本院先後以93年度訴字第659 號
    及94年度訴字第325 號各判處有期徒刑6 月確定，接續執行
    ，於95年3 月27日因縮刑期滿執行完畢。詎其等均不知悔改
    ，於95年8 月17日下午2 時許，由丙○○騎乘其不知情之胞
    兄林建榕所有車號LR9-756 號重型機車搭載乙○○，在基隆
    市○○路301 號前，因見甲○○1 人行經該處，乙○○遂提
    議行搶，並與丙○○意圖為自己不法之所有，基於犯意之聯
    絡，由丙○○自上開機車置物箱取出口罩，罩住該機車車牌
    後，隨即騎乘該機車搭載乙○○，自甲○○之右後方欺近，
    趁甲○○不備之際，由乙○○徒手搶奪甲○○手中所持皮夾
    1 個（內有現金新台幣（下同）1,000 元、身分證、健保卡
    、郵局金融卡、第一商業銀行金融卡、南山人壽友邦信用卡
    、上海商業儲蓄銀行信用卡、第一商業銀行信用卡、中國信
    託商業銀行信用卡、大眾商業銀行信用卡、玉山商業銀行信
    用卡各1 張），得手後隨即加速逃逸至基隆市○○路50之4
    號前，取下遮蔽前開機車車牌之口罩，由乙○○取出該皮夾
    內之現金1,000 元後，將該皮夾棄置於基隆市○○路48號前
    之垃圾堆，並以所獲1,000 元向真實身分不詳之人購買第一
    級毒品海洛因供其等施用（其等所涉施用毒品部分另由警方
    偵辦），嗣經路人報警，警方調閱附近路口之監視系統影像
    後查獲上情。
二、案經基隆市警察局第一分局報請臺灣基隆地方法院檢察署檢
    察官偵查起訴。
    理  由
壹、程序事項
    被告丙○○、乙○○所犯者非為死刑、無期徒刑、最輕本刑
    為3 年以上有期徒刑之罪或高等法院管轄第一審案件，其於
    準備程序進行中，先就被訴事實為有罪之陳述，經告知其簡
    式審判程序之旨，並聽取公訴人、被告之意見後，本院合議
    庭依刑事訴訟法第273 條之1 第1 項之規定，裁定由受命法
    官獨任以簡式審判程序進行本案之審理。
貳、實體事項
一、事實認定部分
    上開事實，業據被告丙○○、乙○○於本院審理時坦承不諱
    ，核與證人即被害人甲○○及丙○○之兄林建榕證述之情節
    相符，並有監視系統影像翻拍照片16張在卷可稽，且扣案之
    短上衣、牛仔褲各1 件及安全帽2 頂，與監視系統翻拍照片
    顯示被告丙○○穿著之衣褲及被告2 人所戴之安全帽相符，
    此有證物照片在卷供參，足認被告等人之自白與事實相符，
    至於證人甲○○雖證稱其遭被告等人搶奪之皮夾內，裝有現
    金2,200 元一節，因被告2 人於警詢及本院審理中均稱該皮
    夾內僅有現金1,000 元等語，復無其他證據足證皮夾內之現
    金確有2,200 元，尚難僅憑證人甲○○之單一指訴，逕行認
    定，本件事證明確，被告等人之犯行應堪認定。
二、法律適用部分
（一）按搶奪罪之性質，係趁人不備而掠取之，而本件被告等人
      係以騎乘機車之方式，自被害人後方趨近，趁被害人不及
      防備之際，徒手掠取被害人手中所持之皮夾，核被告等人
      所為，係犯刑法第325 條第1 項之搶奪罪。
（二）被告丙○○及乙○○間，有犯意之聯絡，且推由被告丙○○騎乘機車搭載被告乙○○，由被告乙○○徒手掠取被害
      人之皮夾，而共同實行搶奪之犯罪行為，為共同正犯。
（三）被告2 人曾受事實欄所載之徒刑執行完畢，此有臺灣高等
      法院被告前案紀錄表在卷可稽，其等受徒刑之執行完畢，
      5 年內故意再犯本件有期徒刑以上之罪，依刑法第47條第
      1 項之規定，為累犯，均應加重其刑。
（四）又按行為時因精神障礙或其他心智缺陷，致不能辨識其行
      為違法或欠缺依其辨識而行為之能力者，不罰；行為時因
      前項之原因，致其辨識行為違法或依其辨識而行為之能力
      ，顯著減低者，得減輕其刑，刑法第19條第1 項及第2 項
      分別定有明文。本件被告丙○○具有輕度精神障礙，有中
      華民國身心障礙手冊在卷可憑，惟被告丙○○於行搶前，
      尚知自前開機車置物箱中取出口罩罩住車牌，業據被告丙○○供承在卷，其所為係避免被害人記下機車車牌報警，
      顯見被告丙○○於行為時心思縝密，精神狀況亦屬良好，
      再者，被告丙○○前因連續攜帶兇器搶奪案件，經本院以
      93年度訴字第73號判處有期徒刑1 年8 月確定，此有該案
      刑事判決書供參，足認被告丙○○應已知悉搶奪他人財物
      為違法行為，且被告丙○○亦於本院審理時坦承其為本件
      搶奪犯行時，已知為不對之行為等語，亦徵被告丙○○為
      本件犯行時，意識狀況應屬清醒，並無不能辨識其行為違
      法或欠缺依其辨識而行為之能力，或辨識行為違法或依其
      辨識而行為之能力顯著減低之情形，即無從適用首揭規定
      。
（五）爰審酌被告丙○○、乙○○明知搶奪他人財物為不法之行
      為，竟為滿足毒癮惡習，共同搶奪他人財物，所為顯不足
      取，且被告等人均值壯年，應賴正當工作獲取生活所需，
      而非以此不法方式掠取他人財物，足見其等法律觀念已有
      偏差，又其等騎乘機車尾隨被害人，趁被害人不備之際，
      搶奪財物之犯罪方式，嚴重破壞社會治安，然其等於警詢
      及本院審理時，均坦認犯行，並表示悔意，堪認其等犯後
      態度尚屬良好等一切情狀，各量處如主文所示之刑。
（六）末按刑法第38條第1 項第2 款所定得沒收之供犯罪所用或
      供犯罪預備之物，必於犯罪有直接關係者，始屬相當（最
      高法院51年台非字第13號判例可資參照）。本件扣案之上
      衣、褲子各1 件及安全帽2 頂，雖為被告丙○○、乙○○
      為本件犯行時穿戴之衣帽，然尚難謂與本件搶奪犯行有何
      直接關係，參酌首揭判例意旨，無從宣告沒收，附此敘明
      。
據上論斷，應依刑事訴訟法第273 條之1 、第299 條第1 項前段
，刑法第28條、第325條第1項、第47條第1項，判決如主文。
本案經檢察官丁○○到庭執行職務。
中    華    民    國    95    年    12    月    28    日
                  刑事第五庭法    官  邰婉玲
以上正本證明與原本無異。
對於本件判決如有不服，應於收受送達後10日內，向本院提出上
訴書狀，上訴於臺灣高等法院，並按他造當事人之人數附具繕本
。
中    華    民    國    95    年    12    月    29    日
                            書 記 官  林建清
附錄所犯法條：
中華民國刑法第325條第1項─
（普通搶奪罪）
意圖為自己或第三人不法之所有，而搶奪他人之動產者，處 6月
以上 5年以下有期徒刑。


司法院資訊處製作；財團法人民間司法改革基金會備份。
